臺灣板橋地方法院刑事判決　　　　　　　96年度易字第1806號
公　訴　人　台灣板橋地方法院檢察署檢察官
被　　　告　甲○○
上列被告因詐欺案件，經檢察官提起公訴（九十六年度偵字第八
五八三號），本院判決如下：
    主      文
甲○○無罪。
    理      由
一、公訴意旨略以：被告甲○○雖預見將自己之行動電話門號提
    供他人使用，可能幫助他人從事財產犯罪，竟仍不違背其本
    意，基於幫助他人從事財產犯罪之犯意，於民國九十五年十
    月間，在不詳地點，將其所有在台灣大哥大股份有限公司所
    申辦、號碼為0000000000之門號，提供予姓名年
    籍不詳之人，嗣該姓名年籍不詳之人所屬詐騙集團成員竟意
    圖為自己不法之所有，於同年十月十八日，在報紙上刊登貸
    款廣告，經乙○○撥打廣告上所記載之上開門號，該詐騙集
    團成員即向乙○○詐稱須先將手續費匯入林超群在台灣郵政
    股份有限公司高雄郵局德智十七支局所申辦、帳號為000
    00000000000號之帳戶中（林超群涉犯幫助詐欺
    罪嫌部分，由台灣高雄地方法院檢察署檢察官另案偵查中）
    ，始撥付貸款，使乙○○陷於錯誤，而於同日匯款新台幣（
    下同）五千八百元至上開帳戶中，並於翌（十九）日匯款一
    萬元至上開帳戶中。因認被告涉犯刑法第三十條第一項、第
    三百三十九條第一項之幫助詐欺取財罪嫌云云。
二、按犯罪事實應依證據認定之，無證據不得認定犯罪事實；又
    不能證明被告犯罪者，應諭知無罪之判決，刑事訴訟法第一
    百五十四條第二項、第三百零一條第一項分別定有明文。次
    按刑事訴訟法第一百六十一條已於九十一年二月八日修正公
    布，其第一項規定：檢察官就被告犯罪事實，應負舉證責任
    ，並指出證明之方法。因此，檢察官對於起訴之犯罪事實，
    應負提出證據及說服之實質舉證責任。倘其所提出之證據，
    不足為被告有罪之積極證明，或其指出證明之方法，無從說
    服法院以形成被告有罪之心證，基於無罪推定之原則，自應
    為被告無罪判決之諭知（最高法院九十二年台上字第一二八
    號判例意旨參照）。
三、本件公訴人認被告甲○○涉犯前開罪嫌，無非係以此部分事
    實，業據被告於偵查中供述在卷，並據證人乙○○於警詢中
    證述明確，復有匯款單、交易明細、報紙廣告、門號申請書
    等件在卷可稽，為其論據。
四、訊據被告固不否認系爭行動電話門號由伊申辦，為詐騙集團
    成員用以詐騙乙○○一萬五千八百元等事實。惟堅決否認有
    何犯行，辯稱：伊沒有提供系爭行動電話門號給別人使用，
    這支門號辦沒多久，就跟手機一起掉了，伊有打電話去客服
    ，小姐說這是預付卡，時間到了就會停掉等語。是本案之爭
    點即為：被告究竟有無提供系爭行動電話門號予詐騙集團使
    用？本院自應就此加以審酌。
五、本院查：
（一）上揭有關被告如何於前開時、地，申辦系爭門號，嗣經詐
      騙集團用以刊登廣告，詐騙乙○○一萬五千八百元等情，
      為被告所不否認，核與證人乙○○於警詢時證述之情節相
      符，復有匯款單、交易明細、報紙廣告、門號申請書等件
      在卷可稽，是詐騙集團成員確實利用被告申辦之系爭行動
      電話門號以詐騙等事實，固堪認定。
（二）按幫助他人實行犯罪行為者，為幫助犯，刑法第三十條第
      一項前段定有明文。所謂幫助犯，係以幫助他人犯罪之意
      思，參與犯罪構成要件以外之行為，始足當之。經查：
  １、按行動電話預付卡係申辦人以一定期間使用或供他人聯絡
      為目的，以固定之金額（常為六百元），承擔較高之通話
      費率，向通信業者購買使用，與申辦一般行動電話門號係
      供己聯絡通信，具有個人專屬性質者不同。如遺失一般行
      動電話門號，為避免遭人盜打，且為繼續供通聯使用，理
      應立即向通信業者掛失，辦理停話並重新申請ＳＩＭ卡使
      用；至若遺失預付卡時，因該預付卡有固定儲值金額，並
      無專屬性，即無辦理掛失停話之必要。此為一般生活經驗
      法則，且為本院職務上所知。
  ２、查系爭行動電話門號為預付卡，由被告申辦，申請日期為
      九十五年九月六日，於九十六年三月十七日過期停用等情
      ，有電話查詢紀錄在卷可稽（見偵卷第一二、一八頁），
      是系爭行動電話門號雖無掛失紀錄，然確於九十六年三月
      十七日因過期停用，顯見被告辯稱：伊是遺失，有打電話
      去客服，小姐說這是預付卡，時間到了就會停掉等語，尚
      非無據。
  ３、又市面上行動電話手機、電池、充電器之生產、製造均已
      規格化，同一廠牌之手機經常共用相同之充電器，特殊設
      計之手機，市面上亦可輕易購得適用之電池、充電器。雖
      預付卡啟用時雖須輸入密碼供系統業者辨識，然一經啟用
      ，在裝載該預付卡之手機電池電力獲得充足供應之狀況下
      ，即無再度輸入密碼之必要。是詐騙集團成員固然使用被
      告申辦之系爭行動電話門號以詐欺取財，然並無積極證據
      足認被告確有交付系爭行動電話門號予詐騙集團成員以幫
      助詐欺之事實，亦無法排除詐騙集團成員拾得系爭行動電
      話門號使用之合理懷疑，自難遽以幫助詐欺罪相繩。
六、綜上所述，檢察官所舉之證據，不足證明被告確有幫助詐欺
    犯行，被告辯稱：系爭行動電話門號係遺失，沒有交付詐騙
    集團使用等情，尚非無據。此外，復查無其他積極證據足證
    被告確有如公訴意旨所述之犯行，揆諸首揭說明，自應諭知
    被告無罪之判決。
據上論斷，應依刑事訴訟法第三百零一條，判決如主文。
本案經檢察官彭聖斐到庭執行職務。
中    華    民    國    96    年    11    月    6     日
            刑事第六庭  審判長法　官  高文淵
                              法  官  饒金鳳
                              法  官  林鈺琅
以上正本證明與原本無異。
如不服本判決應於送達後10日內向本院提出上訴狀。
                              書記官  林蔚然
中    華    民    國    96    年    11    月    6     日
